【裁判字號】    97,消債更,40
【裁判日期】    970804
【裁判案由】    更生事件
【裁判全文】
臺灣新竹地方法院民事裁定            97年度消債更字第40號
聲  請  人  甲○○
代  理  人  徐豐益律師
上列當事人因消費者債務清理事件聲請更生，本院裁定如下：
    主  文
聲請駁回。
聲請費用由聲請人負擔。
    理  由
一、按債務人對於金融機構因消費借貸、自用住宅借款、信用卡
    或現金卡契約而負債務，在聲請更生或清算前，應提出債權
    人清冊，以書面向最大債權金融機構請求協商債務清償方案
    並表明共同協商之意旨，消費者債務清理條例第151條第1項
    定有明文。又聲請更生或清算不合程式或不備其他要件者，
    法院應以裁定駁回之，但其情形可以補正者，法院應定期間
    先命補正，復為同條例第8條所明定。
二、查本件債務人向本院聲請更生，雖主張其有不能清償債務情
    事，前已提出債權人清冊，以書面向最大債權金融機構請求
    共同協商債務清償方案而不成立，是以聲請更生等語；惟查
    ：
(一)、債務人對於金融機構因消費借貸、自用住宅借款、信用卡或
    現金卡契約而負債務，雖於97年4月14日（該文發文日期誤
    載為96年4月14日）提出債權人清冊函請最大債權金融機構
    債權人新竹市第一信用合作社協商債務清償方案，惟因提出
    之「前置協商申請書」不符銀行商業同業公會規定外，尚缺
    多項文件資料，經債權人新竹市第一信用合作社分別於97年
    4月18日、同年月21日以掛號郵件及電話通知債務人於7日內
    補正下列文件：
  1.身分證正反面影本。
  2.近3個月薪資證明文件 (薪資單正本或薪轉存摺影本)，無前
    項資料者出具切結書。
  3.前置協商申請人財產及收支狀況說明書。
  4.近2年度綜合所得資料清單及近1個月內財產資料清單。
  5.勞工保險卡正卡或其他職業保險卡。
    然債務人仍未補正，遂經債權人新竹市第一信用合作社於97
    年4月29日通知債務人因申請文件不符規定，視為前置協商
    自始未開始，而予以退件，並告知債務人得於備齊文件或排
    除不符法定申請資格後，再重新提出申請，有債務人提出之
    函文、債權人新竹市第一信用合作社97年4月29日前置協商
    退件通知函、97年4月18日前置協商補件通知函及掛號回執
    附卷足稽。據此，債務人經債權人新竹市第一信用合作社通
    知應補正前述相關文件，而上開文件債務人並非無法提出，
    然債務人並未補正，嗣經債權人新竹市第一信用合作社通知
    債務人視為前置協商自始未開始，予以退件，而債務人亦未
    有任何異議，且未再表明提出書面請求債權人新竹市第一信
    用合作社協商債務清償方案，自難認其有請求協商之真意，
    應認債務人尚未依消費者債務清理條例第151條第1項之規定
    先行債務協商。
(二)、債務人函請債權人聯邦商業銀行協商債務清償方案後，因債
    務人未補正前述相關文件，業經債權人新竹市第一信用合作
    社通知債務人視為前置協商自始未開始，予以退件，顯難認
    債務人有請求協商之真意，而應認債務人尚未依消費者債務
    清理條例第151條第1項之規定先行債務協商。
三、綜上，本件既應認聲請人即債務人尚未依消費者債務清理條
    例第151條第1項之規定先行債務協商，且聲請人認其依前述
    情狀，已屬協商不成立，是以上開欠缺屬無從補正，揆諸首
    揭說明，自應以裁定駁回聲請人更生之聲請。
中    華    民    國    97    年    8     月    4     日
              民事第一庭    法      官  王銘勇
上為正本係照原本作成。
如不服本裁定，應於裁定送達後10日內，以書狀向本院提出抗告
，並繳納抗告費新臺幣1千元。
中    華    民    國    97    年    8     月    4     日
                            書  記  官  曾秀貞


司法院資訊處製作；財團法人民間司法改革基金會備份。
